【裁判字號】    97,毒抗,163
【裁判日期】    970429
【裁判案由】    聲請觀察勒戒
【裁判全文】
臺灣高等法院臺南分院刑事裁定         97年度毒抗字第163號
抗  告  人
即  被  告  甲○○
上列抗告人因觀察勒戒案件，不服臺灣台南地方法院中華民國九
十七年三月二十七日第一審裁定 (九十七年毒聲字第一七六號)
，提起抗告，本院裁定如下:
    主  文
抗告駁回。
    理  由
一、抗告意旨略以：抗告人即被告甲○○因違反毒品危害防制條
    例，經檢察官聲請觀察勒戒，然抗告人已於九十六年間，以
    自費參加美沙冬替代療法，其後因父親罹患癌症住院，本人
    為照顧父親，因而中斷替代療法，又抗告人精神上患有重度
    憂鬱症伴有精神症狀，亦需長期治療，爰請求鈞院能准予抗
    告人繼續以替代療法治療或固定期限驗尿。為此，提起抗告
    ，求為准予繼續替代療法云云。
二、聲請意旨略以：被告甲○○基於施用第一級毒品海洛因犯意
    ，於民國（下同）九十七年一月廿四日十三時至十六時許，
    在台南市○○街一三八號九樓之五住處，施用第一級毒品海
    洛因。嗣於翌日即九十七年一月廿五日上午九時二十分許，
    在台南市○○○路○段五十三號前，因形跡可疑，為警盤查
    ，扣得海洛因一小包（含袋重○‧一八公克）事實，業據被
    告供承不諱，並有詮昕科技股份有限公司濫用藥物尿液檢驗
    報告、扣押物品目錄表在卷可稽。被告施用毒品犯行，堪以
    認定。爰依毒品危害防制條例第二十條第三項、第一項規定
    ，聲請裁定將被告移送勒戒處所觀察勒戒等語。
三、原裁定意旨略以：(一)查被告甲○○施用第一級毒品海洛因，
    並經警查獲扣得一級毒品海洛因一包等情，業據被告於警詢
    自白，且其尿液送詮昕科技股份有限公司篩檢（酵素免疫分
    析法EIA-）及確認（氣相層析質譜儀GC/MS-）結果，被告尿
    液確呈可待因與嗎啡陽性反應，有採尿同意書及詮昕科技股
    份有限公司九十七年二月五日出具濫用藥物尿液檢驗報告、
    扣押物品目錄表與毒品初步檢驗報告書在卷可憑。(二)又被告
    前曾因違反毒品危害防制條例案件，經依原審以八十八年毒
    聲字第一六八○號裁定令入觀察勒戒處所觀察勒戒，因認有
    繼續施用毒品傾向，再經原審以八十八年毒聲字第一九六一
    號裁定令入戒治處所施以強制戒治。(三)嗣於八十八年十二月
    三日抗告人停止戒治交付保護管束，旋於八十九年七月三日
    停止戒治期滿，視為執行完畢，乃經臺南地方法院檢察署檢
    察官於八十九年七月十二日以八十九年戒毒偵字第四六二號
    不起訴處分確定，有台灣高等法院被告前案紀錄表在卷足憑
    。(四)茲被告於上開觀察勒戒及強制戒治執行完畢，五年後，
    又再犯本件施用第一級毒品行為。因認本件聲請意旨，核無
    不合，爰依毒品危害防制條例第二十條第三項、第一項規定
    ，自應依法將被告裁定令入勒戒處所，施以觀察勒戒等情。
四、本院經核，原裁定認事用法，均無不當，所為觀察勒戒處分
    亦稱妥適。抗告意旨，以其雖因違反毒品危害防制條例經聲
    請觀察勒戒，然其已於九十六年間以自費參加美沙冬替代療
    法，其後因父親罹病住院，為照顧父親，而中斷替代療法，
    又抗告人患有重度憂鬱症及精神症狀，需長期治療，求准予
    繼續以替代療法治療，而指摘原裁定不當云云。然抗告人於
    九十七年一月廿四日十三時至十六時許，在台南市○○街一
    三八號九樓之五住處，有施用第一級毒品海洛因犯行，已於
    前述。而抗告人該次施用毒品犯行，係在其前於八十九年七
    月三日施用毒品戒治期滿，五年後所為。則依毒品危害防制
    條例第二十條第三項、第一項規定，自應依法將抗告人裁定
    令入勒戒處所施以觀察勒戒。茲抗告人以其患有疾病及已前
    往醫院使用美沙冬替代療法，乃請求准其繼續使用美沙冬替
    代療法云云。查抗告人身患疾病係其個人問題，尚非屬得以
    藉此免除觀察勒戒事由。又抗告人使用美沙冬替代療法部分
    ，雖立法院於九十七年四月八日三讀通過「毒品危害防制條
    例第二十四條」修正，對施用毒品之人，須依毒品危害防制
    條例第二十條第一項程序進行觀察勒戒者，如於檢察官依刑
    事訴訟法第二百五十三條之一及之二規定，為附命完成戒癮
    治療之緩起訴處分時，則不適用該條例第二十條第一項觀察
    勒戒程序。然本件抗告人施用毒品犯行，既屬實情，且經檢
    察官依法聲請法院裁定觀察勒戒，當無修正後毒品危害防制
    條例第二十四條規定之適用。則原審以檢察官聲請與法相符
    ，而依法裁定抗告人應移送勒戒處所施以觀察勒戒，即無不
    當。綜上所述，抗告意旨所述，為無理由，應予駁回。
五、據上論斷，依刑事訴訟法第四百十二條，裁定如主文。
中    華    民    國    97    年    4     月    29    日
                 刑事第六庭     審判長法  官  蔡崇義
                                      法  官  杭起鶴
                                      法  官  董武全
以上正本證明與原本無異。
不得再抗告。
                                      書記官  許美惠
中    華    民    國    97    年    4     月    30    日


司法院資訊處製作；財團法人民間司法改革基金會備份。
